【裁判字號】    92,訴,583
【裁判日期】    920901
【裁判案由】    毒品危害防制條例
【裁判全文】
臺灣板橋地方法院刑事判決                          九十二年度訴字第五八三號
    公  訴  人  臺灣板橋地方法院檢察署檢察官
    被      告  己○○
                丁○○
    共      同
    指定辯護人  乙○公設辯護人  湯明純
右列被告因違反毒品危害防制條例案件，經檢察官提起公訴（九十年度偵字第九０五
一號、第一四九二三號），乙○判決如左：
    主  文
己○○共同連續販賣第二級毒品，累犯，處有期徒刑肆年陸月。扣案之第二級毒品安
非他命肆包（共驗餘淨重參點零陸公克，包裝重壹點貳捌公克）沒收銷燬之及分裝袋
貳佰參拾貳個、電子秤、塑膠袋封口器各壹台、行動電話壹支（號碼為0000000000）
均沒收之；犯罪所得之財物新台幣柒仟元沒收之，如全部或一部不能沒收時，以其財
產抵償之。
丁○○共同販賣第二級毒品，處有期徒刑參年捌月。扣案之第二級毒品安非他命肆包
（共驗餘淨重參點零陸公克，包裝重壹點貳捌公克）沒收銷燬之及分裝袋貳佰參拾貳
個、電子秤、塑膠袋封口器各壹台、行動電話壹支（號碼為0000000000）均沒收之；
犯罪所得之財物新台幣貳仟元沒收之，如全部或一部不能沒收時，以其財產抵償之；
被訴販賣第一級毒品部分無罪。
    事  實
一、己○○前曾多次犯有違反麻醉藥品管理條例、詐欺、偽造文書等罪，其中於民國
    八十七年間因偽造文書案件，經乙○判處有期徒刑三月確定，於八十九年四月二
    十二日執行完畢。仍不知悔改，明知安非他命業經毒品危害防制條例列為第二級
    毒品，不得製造、運輸、販賣、轉讓、施用或持有，竟先與丁○○共同基於意圖
    營利之犯意聯絡，於九十年三月底某日（起訴書略載為三月間），因戊○○打己○○所有0000000000號行動電話表示欲購買新台幣（下同）二千元之安非他命，
    雙方約好交易之時間、地點後，即由己○○將一包安非他命委由柯勝攜帶前往臺
    北縣土城市士林看守所旁戊○○租處（詳細地址不詳）交付戊○○施用，戊○○
    則交付二千元予丁○○轉交己○○取得牟利。而己○○復單獨基於同一意圖營利
    之概括犯意，先因庚○○打行動電話（號碼不詳）向己○○表示欲購買安非他命
    ，雙方約好交易之時間、地點後，即由己○○分別於九十年五月間，連續三次在
    綽號「小舅」之友人位於臺北縣土城市○○路某址住處，每次各販賣一包價值一
    千元之安非他命予庚○○施用；又於九十年五月十二日中午十二時許，戊○○因
    友人丙○○急需施用安非他命解癮，而委由戊○○調貨時，戊○○即前往臺北縣
    土城市○○路○段二０七巷二弄十號四樓己○○租處，欲向己○○購買安非他命
    ，己○○即以二千元價格販賣一包安非他命（毛重一．六九公克，淨重一．四五
    公克）予戊○○藉以牟利。嗣於九十年五月十二日下午二時三十分許，經警在臺
    北縣板橋市○○路○段二四五巷巷口查獲戊○○，並從其身上扣得甫向己○○購
    得而尚未轉交給丙○○之前開安非他命一包（業經乙○九十年度訴字第一二０五
    號判決宣告沒收銷燬），經其供述，而於同日下午三時三十分許（起訴書未載下
    午三時三十分許），經警在上址己○○租處（起訴書未載四樓）查獲己○○，並
    扣得其所有之安非他命四包（查獲時淨重載為三．五公克，經送驗後剩餘淨重三
    ．０六公克，包裝重一．二八公克）、供販賣安非他命所用之分裝袋二百三十二
    個、電子秤、塑膠袋封口器各一台、行動電話一支（號碼為0000000000）及非供
    犯本罪所用之海洛因二包（查獲時淨重載為一．五公克，經送驗後始知實際淨重
    為一．七九公克，包裝重０．四八公克）、另一支行動電話。
二、案經臺北縣政府警察局中和分局報請臺灣板橋地方法院檢察署檢察官偵查起訴。
    理  由
一、訊據被告己○○、丁○○二人均矢口否認有何販賣安非他命之犯行，被告己○○
    並辯稱：伊並未與丁○○共同或單獨販賣安非他命予戊○○，伊僅只是認識戊○○而偶而與其一起施用安非他命而已，並未販賣安非他命給他施用，且根本不認
    識庚○○，更不可能賣安非他命給他，另扣案之安非他命四包、分裝袋二百三十
    二個、電子秤、塑膠袋封口器各一台、行動電話一支（號碼非0000000000者）等
    物，係與伊一起合租上址租處之不詳姓名年籍綽號「鴨子」的女子所有，非伊所
    有云云；被告丁○○則辯稱：伊並未協助被告己○○送安非他命給他人，伊只是
    跟己○○之兒子莊家豪很熟，才認識己○○云云。經查：
（一）右揭被告己○○、丁○○於九十年三月底某日，共同販賣二千元安非他命予戊○○之事實，業據被告丁○○於警訊中坦承：「我幫己○○送二次毒品給戊○○，都送到土城市士林看所守旁戊○○住處，每次都送一小包安非他命給戊○○，戊○○會拿新台幣一千元給我，我再把錢交給己○○，我並沒有從中獲利
      ，我只有換得己○○借給我機車騎用」等情不諱（見偵查卷第一宗第十六頁）
      ，核與證人戊○○於警訊中證述：「我從九十年三月底開始向己○○購買安非
      他命多次，每次二千元即購得安非他命乙包，平時我都先打電話0000000000予
      他聯絡，約定地方後，他就叫他小弟丁○○送來給我」（見偵查卷第一宗第九
      頁），及於偵查中證述：「九十年三月底有向莊仔（即己○○）買過二次毒品
      ，每次一千元或二千元，可以買到一小包，重量我不清楚；去過莊仔的住處二
      次，一次去買毒品，一次去聊天，第二次是小弟送來給我的，因為當天莊仔的
      家正好沒有毒品，小弟叫勝耀，長得胖胖的」（見偵查卷第一宗第七十五頁）
      等情節相符；另右揭被告己○○於九十年五月十二日中午十二時許，以二千元
      價格販賣一包安非他命予戊○○之事實，另據證戊○○於警訊證述：「九十年
      五月十二日十四時三十分在臺北縣板橋市○○路○段二四五巷口查獲的乙包安
      非他命．．．，因係朋友阿峰要向我購買的，阿峰就是丙○○．．．．。因丙○○電話告知他缺貨，一直要我幫他調貨，所以我才向藥頭莊仔拿乙包安非他
      命．．．，要交給丙○○時，就警方查獲，所說的藥頭莊仔就是己○○；今日
      遭警查獲的安非他命．．因亦是向己○○所購得，．．．，我至他住處土城市
      ○○路○段二０七巷二弄十號四樓向他購買」（見偵查卷第一宗第八頁反面、
      第九頁），及於偵查中證述：「九十年五月十二日下午二時三十分為警查獲的
      安非他命．．．從莊仔處拿來的，是中午十二時許阿峰說他不用安非他命會死
      掉，拜託我幫他的，拿毒品時莊仔沒跟我拿錢，他會直接向阿峰收錢，他共拿
      給我二千元的安非他命（重量我不清楚），海洛因則是莊仔要送給阿峰的（見
      偵查卷第一宗第七十四頁反面、第七十五頁），且證人戊○○於九十五月十二
      日經警查獲後，亦因毒品案件經檢察官以九十年度偵字第九０四八號起訴書提
      起公訴，經乙○以九十年度訴字第一二０五號案件審理，在該案審理中戊○○
      復供稱：「是丙○○在警方查獲當天中午十一、十二點左右，打電話給我後，
      要我去拿毒品，我在下午十二點左右到土城市○○路○段二０七巷二弄十號三
      樓（應為四樓之誤）向己○○以二千元購買安非他命一包．．．」（見乙○該
      案九十一年一月二十二日審判筆錄）等情明確，雖該證人戊○○就購買安非他
      命之歷次供述，就交易次數、金額及地點等細節，未見完全一致，惟其就於九
      十年三月底（由被告丁○○送安非他命）、於同年五月十二日，分別各一次買
      安非他命，且均支付現金之基本事實並無不同，衡諸社會經驗判斷，一般人對
      於一件事情經過一段時日後之陳述，均難期其為完整無缺之說詞，是其證言當
      無故意誣陷被告二人之理，堪予採信，而乙○本於自由心證，依職權對證人金
      中及被告丁○○之陳述加以取拾，認被告己○○於九十年三月底某日，將一包
      安非他命委由被告柯勝攜帶前往臺北縣土城市士林看守所旁戊○○租處（詳細
      地址不詳）以二千元價格賣給戊○○施用，復單獨於九十年五月十二日中午十
      二時許，在臺北縣土城市○○路○段二０七巷二弄十號四樓租處，以二千元價
      格販賣一包安非他命（毛重一．六九公克，淨重一．四五公克）予戊○○藉以
      牟利。
（二）再乙○於審理與本案原本不相關之九十二年度字訴第一九０六號案件時，竟意
      外查知證人庚○○證稱：與黃耀財（按即該案被告之一）一起出錢買一些安非
      他命回來吸用，由黃耀財去買的（後又改稱有時候由我去拿的），共有幾次已
      忘了。地點在朋友綽號小舅家裡，為台北縣土城市○○路，向〔莊仔〕買．．
      ．」等情（見乙○該案九十二年五月七日訊問筆錄），與乙○於九十二年五月
      五日審理本案時被告己○○與證人戊○○提所「小舅」之人及其住處相同，因
      而合理懷疑庚○○亦曾向被告己○○購買安非他命，經於九十二年六月十一日
      以證人身分傳喚其到庭作證，其復證稱：「（問：當庭的被告己○○是否即為
      〔莊仔〕﹖是，只是他現較臉型有一點變而已。但我確定是他。（問：共向被
      告己○○買過幾次毒品？）三至五次，每次一千至二千元，我直接到青雲路〔
      小舅〕家去買的。當時是透過〔小舅〕介紹的才知道向他買。我是在另案被查
      獲前四個月約在九十年五月份左右買的，當時我是以電話先聯絡再向他買，那
      時有留手機，現已沒有了。我都是買安非他命，一次一小包」等情（見乙○該
      日訊問筆錄）。苟證人庚○○未曾向被告己○○，當不至於如此精確地指出被
      告己○○之綽號為「莊仔」、與己○○有關之友人「小舅」及其住處，是以右
      揭被告己○○於九十年五月間，在綽號「小舅」之友人位於臺北縣土城市○○
      路某址住處，每次各販賣一包價值一千元至二千元安非他命予庚○○施用之事
      實，堪信為實在。復據證人庚○○之供述，在被告確實販賣安非他命之情況下
      ，本於有利被告莊定之考量，乙○亦本於自由心證，依職權對該證人陳述加以
      取拾，認被告己○○係於九十年五月間，連續三次在綽號「小舅」之友人位於
      臺北縣土城市○○路某地住處，每次各販賣一包價值一千元之安非他命予庚○○施用。
（三）另被告己○○於九十年五月十二日以二千元代價販賣安非他給戊○○後，戊○○隨即於同日下午二時三十分經警查獲，並從其身上扣得一包安非他命，該包
      安非他命經乙○於另案（九十年度訴字第一二０五號案件）送請內政部警政署
      刑事警察局鑑驗結果檢出甲基安非他命成分，且其毛重一．六九公克，淨重一
      ．四五公克，取０．０四公克鑑驗，驗餘淨重一．四一公克，此有該局九十年
      十一月十四日刑鑑字第二一二二０七號鑑驗通知書一紙附卷可稽，足見被告己○○確實有販賣安非他命之行為及該日所販賣之白色結晶粉末確係安非他命無
      疑。
（四）此外，員警查獲戊○○後，隨即據其供述而於九十年五月十二日下午三時三十
      分許，在被告己○○上址租處查獲己○○，並扣得安非他命四包、分裝袋二百
      三十二個、電子秤、塑膠袋封口器各一台、行動電話一支（號碼為0000000000
      等物可資佐證，雖被告己○○辯稱：該等物品（除行動電話外）係綽號「鴨子
      」的女子所有，非伊所有云云。然查該等物品係於被告己○○之租處內查獲，
      且係於證人戊○○供述後即連同被告己○○遭警扣案，參諸現場同時亦查獲被
      告之同居人黃廖玉琴，其於警訊及偵查中均證稱該等物品均係被告己○○所有
      等情（見偵查卷第一宗第二十七頁、第四十八頁），該人既係被告己○○之同
      居人當無加以誣陷之理﹖是足認上開物品為被告己○○所有。苟被告己○○未
      賣安非他命予戊○○，只是曾在一起施用安非他命而已，何以須持有分裝安非
      他命所用之電子秤、塑膠袋封口器及多達二百三十二個之分裝袋﹖再上開扣案
      之安非他命四包，經乙○送請內政部警政署刑事警察局鑑驗結果檢出甲基安非
      他命成分，且各包重量分別如下：毛重０．八九公克，淨重０．六六公克，
      取０．０二公克鑑驗，驗餘淨重０．六四公克。毛重一．六０公克，淨重一
      ．００公克，取０．０二公克鑑驗，驗餘淨重０．九八公克。毛重０．九五
      公克，淨重０．七三公克，取０．０二公克鑑驗，驗餘淨重０．七一公克。
      毛重０．九八公克，淨重０．七五公克，取０．０二公克鑑驗，驗餘淨重０．
      七三公克（共驗餘淨重三．０六公克，包裝重一．二八公克），此有該局九十
      二年四月三日刑鑑字第０九二００四七七０二號鑑驗通知書一紙在附卷可憑，
      益見被告己○○所販賣者確係安非他命。
（五）又被告己○○所眅賣之安非他命一小包即索取一千元或二千元，顯見價格昂貴
      ，若無利可得，何以甘冒為警查獲而受刑事重罪制裁之危險而為之，亦足證被
      告己○○販賣安非他命有利可圖。
（六）雖證人戊○○於於乙○調查中翻異前供附和被告之辯詞稱：伊並未向被告己○○購買安非他命，只是曾與他一起施用安非他命，且不識被告丁○○云云。然
      經乙○詳細追問其一起施用之情節，與被告己○○所供不儘相同，尤其就其身
      上遭警扣案之安非他命何來之供述，戊○○係稱是於九十年五月十日被告己○○帶來供二人一施用後剩餘者，伊將之帶在身上而遭警扣案，被告己○○則稱
      與戊○○一起施用安非他命後，剩餘者在翌日又將之用完，二者供述迥異，顯
      見證戊○○事後翻異前供，有違常情，應係迴護被告之詞，不足據為對被告二
      人有利之認定。
    綜上所述，被告二人上開辯解，顯屬畏罪卸責之詞，委無可採。罪證明確，被告
    等犯行咸堪認定。
二、按毒品危害防制條例業於八十六年十月三十日經立法院三讀通過，經總統於八十
    七年五月二十日公布施行，自同年月二十二日起生效，該條例已將安非他命列為
    第二級毒品管制，自不得非法製造、運輸、販賣、轉讓、施用或持有，被告二人
    違反此項規定，於九十年三月底某日，共同販賣安非他命予戊○○，及被告己○○單獨販賣安非他命予庚○○、戊○○之行為，核均係觸犯同條例第四條第二項
    之販賣第二級毒品罪。而被告二人間，就於九十年三月底某日販賣安非他命之犯
    行，有犯意之聯絡及行為之分擔，均為共同正犯。再被告二人持有安非他命之低
    度行為，應為其販賣之高度行為所吸收，均不另論罪。另被告己○○先後共五次
    販賣安非他命之犯行，時間緊接，所犯又係構成犯罪要件相同之罪名，顯係基於
    概括犯意為之，為連續犯，應依刑法第五十六條規定以一罪論，並加重其刑。公
    訴人雖未就被告己○○右揭於九十二年五月十二日販賣安非他命予戊○○及販賣
    安非他命予庚○○之犯行提起公訴，惟此部分犯行與公訴人起訴之部分，有連續
    犯裁判上一罪之關係，已如前述，應為起訴效力所及，乙○自當一併加以審理。
    次查被告己○○前曾多次犯有違反麻醉藥品管理條例、詐欺、偽造文書等罪，其
    中於八十七年間因偽造文書案件，經乙○判處有期徒刑三月確定，於八十九年四
    月二十二日執行完畢，此有臺灣高等法院被告全國前案紀錄表在卷可徵，其受有
    期徒刑之執行完畢後，五年以內再犯有期徒刑以上之本罪，為累犯，應依法遞加
    重其刑，然因法定刑為無期徒刑部分，依刑法第六十五條第一項規定不得加重，
    僅就法定刑為七年以上有期徒刑部分加重之。末查：被告二人販賣安非他命流佈
    毒品於第三人，行為固無足取，然其等販賣之數量非鉅、次數亦非頻繁、僅販賣
    予二人，且所得僅數千元，無圖得鉅額利益，觀其犯罪情節尚輕微，係因一時失
    慮致肇犯行，而所犯本罪法定本刑無期徒刑或死刑，與犯罪情節相較，實屬情輕
    法重，揆其前開犯罪情狀客觀上足以引起一般同情，顯有堪資憫恕之處，乙○認
    即令處以法定最低刑度猶嫌過重，爰依刑法第五十九條規定酌減其刑，故法定刑
    為無期徒刑則減為七年以上有期徒刑，法定刑為有期徒刑部分則減輕之。爰審酌
    被告等之品行、智識程度、犯罪之手段、非法販賣安非他命予他人，足以戕害他
    人身心健康，且對社會治安危害至鉅，惟念其所販賣之次數及數量非鉅，情節非
    屬深重，且被告丁○○情節更輕，以及被告二人犯罪後之態度等一切情狀，各量
    處如主文所示之刑，以資懲儆。至扣案之安非他命四包（共驗餘淨重三．０六公
    克，包裝重一．二八公克），係查獲之毒品，屬毒品危害防制條例所定之違禁物
    ，爰依同條例第十八條第一項前段規定，不問屬於犯人與否，均沒收銷燬之；另
    分裝袋二百三十二個、電子秤、塑膠袋封口器各一台、行動電話一支（號碼為
    0000000000），係共犯即被告己○○所有供犯本罪所用之物，應依同條例第十九
    條第一項規定宣告沒收之，又被告二人因犯本罪所得之財物共七千元（其中二千
    元為被告二人共犯所得），雖未扣案，亦應依同例第十九條第一項規定宣告沒收
    之，如全部或一部不能沒收時應以其財產抵償之。惟其餘扣案之海洛因二包及另
    一支行動電話，並無證據證明係供被告二人犯本罪所用或因犯本罪所得之財物，
    自均無從於本案中諭知沒收銷燬或沒收，併此敘明。
三、公訴意旨另以：被告己○○染有吸用毒品之習，亦深知吸用毒品者對於毒品有成
    癮性、依賴性，故可藉販售毒品以牟取暴利，其於民國九十年三月間，以000
    0000000號與戊○○聯絡後，即以每小包一千元代價，販售第一級毒品海
    洛因予戊○○，並委由具有共同犯意聯絡之被告丁○○代為送交，被告己○○復
    承前犯意，於同年八月間，以0000000000號電話與甲○○聯絡後，以
    每小包（零點一公克）海洛因一千元之代價，販售第一級毒品海洛因予甲○○，
    嗣於九十年九月七日二十三時三十分許，經警持臺灣板橋地方法院法官所核發之
    搜索票在台北縣土城市○○街三十七巷四號四樓查獲，並扣得海洛因（淨重三十
    六點二公克）、分裝袋二個、電子秤二台及吸食器一組等物，因認被告二人涉犯
    毒品危害防制條例第四條條第一項之販賣第級一毒品罪嫌云云。本件公訴人認被
    告涉犯前揭販賣第一級毒品罪嫌，無非係以被告丁○○於警訊中坦承有協助被告
    莊定送兩次毒品給戊○○等情，核與證人戊○○於警訊及偵查訊中所陳稱之情節
    大致相符，且經證人甲○○證述於警訊及偵查中證述在明確等為其要論據。訊據
    被告二人則矢口否認有何販賣海洛因予戊○○之犯行。經查：被告丁○○於警訊
    中僅供稱幫被告己○○送二次毒品給戊○○，每次都送一小包「安非他命」給戊○○，已如前述，並未提及曾送「海洛因」給戊○○，公訴人意任意擴張解釋其
    供述內容坦承幫被告己○○送海洛因，實屬不當；再綜觀證人戊○○上開供述內
    容可知，其並未提及於九十年三月間曾向被告己○○購買過海洛因，公訴人將其
    所稱於九十年三月底向被告己○○買過「二次毒品」，又再次擴大解釋為其中包
    含購買海洛因，亦屬不當，殊不知販賣第一級毒品與第二級毒品二罪之刑責輕重
    差別甚大，尚難逕為草率之認定，至其雖供稱於九十年五月十二日向被告己○○
    購買安非他命時，曾一併取得海洛因一包，惟此時間未在起訴範圍（九十年三月
    間）內，況其於乙○九十年度訴字第一二０五號案件九十一年一月二十二日審理
    中供稱當天只是買二千元安非他命，海洛因是包在一起交付的，則被告己○○是
    否有販賣海洛因之意圖，即有可疑﹖另查證人甲○○於警訊中根本未提及曾向被
告己○○購買過海洛因，反而稱所施用之海洛因都是綽號「阿榮」之男子所提供
    （見偵查卷第二宗第二十六頁至第二十八頁），其於偵查中第一次經檢察官訊問
    時，仍供稱：有施打海洛因，．．．．，海洛因毒品是「阿榮」給我的，我以一
    包一千元購得（見偵查卷第二宗第四十二頁），雖其後再二次經檢察官訊問時改
    稱：「施用的毒品是己○○及綽號叫阿賢的男子（給的），我不知道其真實姓名
    ，己○○給毒品的代價為一次一千元，買０．一公克海洛因，是己○○透過阿賢
    與我聯絡，我把錢交給阿賢，毒品是己○○給阿賢再轉交給我」（見偵查卷第二
    宗第六十三頁）、「（有無向己○○買過毒﹖）我幫己○○修鐵門，己○○以海
    洛因為代價」（見偵查卷第七十一頁）等語。觀此證人甲○○於警訊與偵查中供
    述，前後互有歧異，是否以偵查中後二次之證言為可採，而捨警訊及偵查中第一
    次之證言不採，即有疑義，尚難採為不利被告認定之證據，公訴人為何採信該證
    人於偵查中後二次之證言，而捨棄其警訊及偵查中第一次之證言不採，未提出採
    信之依據何在，尚有可議。綜上，上開被告丁○○於警訊之自白及證人戊○○、
    甲○○之證言均不能資為認定被告二人有販賣海洛因之犯行。此外，復查無其他
    積極證據足認被告二人有何公訴人所指之販賣第一級毒品之犯行，既不能證明被
    告二人犯罪，爰依法就此部分諭知被告丁○○無罪之判決，惟公訴人認此部分與
    被告己○○前揭論罪科刑部分有連續犯裁判上一罪之關係，故不另為無罪之諭知
    。至被告二人此部分既不構成販賣第一級毒品罪，則另扣案之海洛因（淨重三十
    六點二公克）、分裝袋二個、電子秤二台及吸食器一組等物，無從本案中諭知沒
    收，併此敘明。
據上論斷，應依刑事訴訟法第二百九十九條第一項前段、第三百零一條第一項，毒品
危害防制條例第四條第二項、第十八條第一項前段、第十九條第一項，刑法第十一條
前段、第二十八條、第五十六條、第四十七條、第五十九條，判決如主文。
本案經檢察官朱學瑛到庭執行職務。
中      華      民      國    九十二    年      九      月      一      日
                                      臺灣板橋地方法院刑事第五庭
                                          法  官  趙義德
右正本證明與原本無異
如不服本判決應於送達後十日內向乙○提出上訴狀
                                          書記官  陳秀慧
中      華      民      國    九十二    年      九      月      二      日
附錄本案論罪科刑法條全文：
毒品危害防制條例第四條第二項：
製造、運輸、販賣第二級毒品者，處無期徒刑或七年以上有期徒刑，得併科新台幣七
百萬元以下罰金。


司法院資訊處製作；財團法人民間司法改革基金會備份。
